臺灣高等法院刑事判決　　　　　　　　100年度上訴字第428號
上　訴　人
即　被　告　連富詳原名連江都.
上列上訴人因業務過失致死等案件，不服臺灣士林地方法院99年
度審訴字第431號，中華民國99年11月30日所為之第一審判決（
起訴案號：臺灣士林地方法院檢察署98年度偵字第8381號、99年
度偵字第6017號），提起上訴，本院判決如下：
    主  文
上訴駁回。
    理  由
一、按刑事訴訟法第350條、第361條、第362條、第367條規定，
    不服地方法院之第一審判決而上訴者，須提出上訴書狀，並
    應敘述具體理由，為上訴必備之程式；其所提出之書狀未敘
    述上訴理由，或僅曾以言詞陳述上訴理由者，均應於上訴期
    間屆滿後20日內補提理由書於第一審法院。第一審法院經形
    式審查，認逾期未補提上訴理由者，應定期間先命補正；逾
    期未補正者，為上訴不合法律上之程式，應以裁定駁回。倘
    已提出上訴理由，但所提非屬具體理由者，則由第二審法院
    以上訴不合法律上之程式，判決駁回。而所謂具體理由，必
    係依據卷內既有訴訟資料或提出新事證，指摘或表明第一審
    判決有何採證認事、用法或量刑等足以影響判決本旨之不當
    或違法，而構成應予撤銷之具體事由，始克當之（例如：依
    憑證據法則具體指出所採證據何以不具證據能力，或依憑卷
    證資料，明確指出所為證據證明力之判斷如何違背經驗、論
    理法則）；倘僅泛言原判決認定事實錯誤、違背法令、量刑
    失之過重或輕縱，而未依上揭意旨指出具體事由，或形式上
    雖已指出具體事由，然該事由縱使屬實，亦不足以認為原判
    決有何不當或違法者（例如：對不具有調查必要性之證據，
    法院未依聲請調查亦未說明理由，或援用證據不當，但除去
    該證據仍應為同一事實之認定），皆難謂係具體理由，俾與
    第二審上訴制度旨在請求第二審法院撤銷、變更第一審不當
    或違法之判決，以實現個案救濟之立法目的相契合，並節制
    濫行上訴（最高法院97年度台上字第892號、97年度台上字
    第1402號、97年度台上字第5960號等判決意旨參照）。又原
    審法院對上訴書狀有無記載理由，為形式上之審查，認有欠
    缺，且未據上訴人自行補正者，固應定期間先命補正。然上
    訴理由是否具體，依民國96年7月4日修正公布之刑事訴訟法
    第361條立法理由之說明，屬第二審法院審查範圍，不在命
    補正之列。
二、經查：本件原判決綜核上訴人即被告連富詳於原審之自白、
    證人即告訴人呂宣慧及告訴人潘健民、告訴代理人潘秀蘭之
    指訴、證人周金枝、胡麗華、陳五妹、饒文發之供述；現場
    照片23張、臺灣士林地方法院檢察署檢驗報告、相驗屍體證
    明書、臺北縣政府（現已改制為新北市政府）消防局火災原
    因調查鑑定書、勞工保險局99年1月14日保承資字第0996002
    5890號函附弘潤生技有限公司被保險人資料、財政部臺灣省
    北區國稅局淡水稽徵所99年2月8日北區國稅淡水二字第0991
    001855號函附弘潤生技有限公司97年度綜合所得稅BAN 給付
    清單、馬偕紀念醫院臺北院區乙種診斷證明書、馬偕紀念醫
    院98年8月6日馬院醫外字第0980003256號函、行政院勞工委
    員會北區勞動檢查所98年9月25日勞北檢製字第0981015932
    號函附職業災害檢查報告書、本院被告全國前案紀錄表等證
    據資料，資以認定：被告為址設新北市○○區○○路2段95
    號3樓之1之5「弘潤生技有限公司」實際負責人，並為該公
    司設於新北市三芝區圓山里（原臺北縣三芝鄉圓山村）石曹
    子坑69之1號工廠之工作場所負責人，該公司以製造塑膠日
    用品、化妝品等為業，為從事業務之人，其本應注意對於易
    引起火災及爆炸危險之場所，不得設置有火花、電弧或高溫
    成為發火源之虞之機械、器具或設備等；且對於防止爆炸性
    、發火性等物質及高壓氣體所引起之危害，應提供符合標準
    之必要安全衛生設備；雇主對於存有易燃液體之蒸汽、可燃
    性氣體或可燃性粉塵，致有引起爆炸、火災之虞之工作場所
    ，應有通風、換氣、除塵、去除靜電等必要設施；暨應注意
    雇主應對勞工應施以從事工作及預防災變所必要之安全衛生
    教育、訓練等，而依其知識、經驗、能力及當時情形，並無
    不能注意之情事，竟均疏未注意上揭勞工安全衛生規範之義
    務，於上開工作場所設置有火花、電弧或高溫成為發火源之
    虞之機械，且未依規定於本件工作現場設置必要安全衛生設
    備，亦未對於本件工作場所之勞工施以安全衛生教育訓練，
    而任由勞工在不安全之作業環境下從事塑膠日用品、化妝品
    製造作業。適於98年5月23日13時30分許，該公司勞工潘健
    民於上開廠房後側進行泵浦作業，二甲醚於高壓軟管與鋼瓶
    連接處因連接不良且墊圈變形而洩漏，充填區作業人員周金
    枝從隔牆之窗戶看見泵浦作業區因二甲醚洩漏氣化而產生大
    量白煙而大喊，該工廠廠長即勞工陳國欽聽到前往處理，因
    二甲醚大量氣化白煙視線不佳，慌忙中踢到散落之金屬附件
    撞擊電動馬達金屬外殼而產生火花，引燃洩漏之二甲醚氣體
    ，造成爆炸，致陳國欽全身多處燒傷致呼吸衰竭死亡，潘健
    民受有體表面積80至89%之燒傷、70至79%之三度燒傷等重大
    不治之重傷等情。因而論被告以業務上之過失致人於死，處
    有期徒刑1年10月，緩刑5年，並應給付潘健民新台幣（下同
    ）90萬元，給付期限為：自100年1月5日起，按月於每月5日
    前給付2萬元（共45期），及為相關給付方式之宣告。
三、被告不服原判決，提起上訴，其上訴理由略以：被告目前負
    債頗巨，無法如數負擔每月2萬元（共45期），共計90萬元
    之賠償，能否減免賠償總額，及每月賠償5千元至1萬元等語
    。
四、惟查：緩刑宣告與否，應就被告有無再犯之虞，能否由於刑
    罰之宣告即足以策其自新，是否有可認為以暫不執行刑罰為
    適當等情形，依職權加以斟酌裁量定之，此乃事實審法院職
    權裁量之範圍，倘其未逾越法律所規定之範圍，亦無明顯違
    反比例原則、平等原則，而得認為係濫用裁量權等情事，即
    不得任意指摘為違法（最高法院98年度台上字第7580號判決
    意旨參照）。又刑法第74條第2項第3款既規定法院為緩刑宣
    告時，得命犯罪行為人向被害人支付相當數額之財產或非財
    產上之損害賠償，則不論在民事法律關係上，被害人是否對
    被告已取得具有（或者不具有）既判力之執行名義，依刑法
    上開規定，法院均得於刑事判決之緩刑宣告中，命被告向被
    害人給付損害賠償，倘被告嗣後違反此項緩刑宣告之負擔情
    節重大，足認原宣告之緩刑難收其預期效果，而有執行刑罰
    之必要者，依刑法第75條之1第1項第4款規定，尚得撤銷其
    緩刑宣告。經查：本件原審量刑時，已審酌被告犯後始終坦
    承犯行，並業已與被害人陳國欽之家屬達成和解，就被害人
    潘健民部分，雖就賠償金額未能達成共識，惟亦承諾願盡力
    賠償，及被告犯後態度尚佳，已有悔意，暨被告品性、智識
    程度、生活狀況等一切情狀，因認被告僅係一時違失，偶罹
    刑典，經此刑事偵審程序後，當已知所警惕，無再犯之虞，
    併宣告被告緩刑5年，及應給付潘健民90萬元，給付期限為
    ：自100年1月5日起，按月於每月5日前給付2萬元（共45 期
    ），並為相關給付方式之宣告，經核無逾越法律所規定之範
    圍，亦無明顯違反比例原則、平等原則之情事。至被告提起
    上訴陳稱：請求減少賠償總金額及按月應給付之金額云云。
    惟查，被告與潘健民於原審99年10月14日為調解時，被告曾
    表明願給付潘健民70萬元（分期每月2萬元）之賠償金額，
    雖因潘建民要求賠償100萬元，雙方無法達成共識，致調解
    無法成立（見原審卷第39頁調解紀錄表），故原審以此雙方
    所提出之條件為基礎，依刑法第74條第2項第3款規定，對被
    告諭知附有上開條件之緩刑，其裁量權之行使，尚難認有何
    明顯違反比例原則、平等原則之情事。此外，被告並未依據
    卷內既有訴訟資料或提出新事實、新證據，指摘或表明原判
    決有何採證認事、用法足以影響判決本旨之不當或違法，或
    量刑有何輕重失衡、濫用裁量權或不適用法則之情形，而構
    成應予撤銷之具體事由，已難謂提出合於刑事訴訟法第36 1
    條第1項規定之具體理由。從而，本件上訴未依法記載上訴
    之「具體理由」，揆諸首開最高法院判決意旨及說明，其上
    訴顯屬違背法律上之程式，爰不經言詞辯論，逕行駁回。
據上論斷，應依刑事訴訟法第367條前段、第372條，判決如主文
。
中    華    民    國   100    年    2     月    14    日
                  刑事第五庭審判長法  官  李英勇
                                  法  官  劉秉鑫
                                  法  官  白光華
以上正本證明與原本無異。
如不服本判決，應於收受送達後10日內向本院提出上訴書狀，其
未敘述上訴之理由者並得於提起上訴後10日內向本院補提理由書
（均須按他造當事人之人數附繕本）。
                                  書記官  廖鴻勳
中    華    民    國  100    年    2    月    14    日